臺灣高雄地方法院刑事判決　　　　　 94年度交簡上字第167號
上訴人即被告　乙○○
右上訴人因過失傷害案件，不服本院高雄簡易庭民國94年6 月22
日94年度交簡字第1726號第一審判決（聲請簡易判決處刑案號：
臺灣高雄地方法院檢察署94年度調偵字第275 號）提起上訴，本
院管轄之第二審合議庭判決如下：
    主  文
原判決撤銷。
乙○○因過失傷害人，處拘役伍拾日，如易科罰金，以佰元折
算壹日。
    事  實
一、乙○○於民國（下同）93年9 月27日8 時45分許，駕駛車牌
 　 號碼1409─FB號自用小客車，沿高雄市前鎮區○○○路由南
    往北方向行駛，行至該路與復興三路交岔路口欲左轉時，本
    應注意轉彎車應讓直行車先行，而依當時之天候、路況，又
    無不能注意之情事，竟疏未注意，貿然左轉，致由中山二路
    北向南方向直行而來之甲○○所騎乘之車牌號碼ZIQ ─919
    號輕型機車閃煞車不及，而撞擊乙○○車輛右前車身，甲○
    ○因而人車倒地，因此受有左腳及足踝扭挫傷、兩膝擦傷、
    及腳踝骨折等傷害。
二、案經甲○○訴由高雄市政府警察局前鎮分局移送台灣高雄地
    方法院檢察署檢察官聲請簡易判決。
    理  由
一、按被告以外之人於審判外之陳述雖不符刑事訴訟法第159 條
    之1 至之4 等4 條之規定，而經當事人於審判程序同意作為
    證據，法院審酌該言詞陳述或書面陳述作成時之情況，認為
    適當者，亦得為證據，刑事訴訟法第159 條之5 第1 項定有
    明文。其立法意旨在於傳聞證據未經當事人之反對詰問予以
    核實，原則上先予排除，惟若當事人已放棄反對詰問權，於
    審判程序中表明同意該等傳聞證據可作為證據，基於尊重當
    事人對傳聞證據之處分權，及證據資料愈豐富，愈有助於真
    實發見之理念，且強化言詞辯論主義，使訴訟程序得以順暢
    進行，上開傳聞證據亦具有證據能力。本件證人即告訴人甲
    ○○於警訊中所為陳述，其性質上雖屬傳聞證據，又查無符
    合同法第159 條之1 至之4 等前4 條之情形，但上開警訊之
    陳述，業經檢察官、被告於本院審判程序同意將其作為證據
    ，本院審酌其於警訊之陳述作為本案之證據亦屬適當，爰認
    其於警訊中之證言具有證據能力，先予敘明。
二、上開犯罪事實業據被告乙○○於本院審理中坦承不諱，核與
    證人即告訴人甲○○於警訊時證述之情節相符，並有警方所
    製作之道路交通事故調查報告表、交通事故談話紀錄表及道
    路交通事故現場圖各1 份在卷可查。按汽車行駛至交岔路口
    ，轉彎車應讓直行車先行，道路交通安全規則第102 條第1
    項第6 款分別定有明文。本件被告駕駛自用小客車，原應注
    意上開道路交通安全之規定，且衡之案發時、地天候晴朗、
    市區○○道路乾燥無缺陷、日間自然光線、視距良好等情事
    ，又無不能注意之情形，貿然左轉致肇本件事故，且告訴人
    因而受有左腳及足踝扭挫傷、兩膝擦傷、及腳踝骨折等傷害
    ，是其過失行為與告訴人所受傷害結果二者間，具有相當因
    果關係；被告雖另辯稱告訴人騎乘機車車速過快亦有過失，
    且其受傷之情形非如上所述嚴重，惟審之本件告訴人於警方
    訊問時供稱車速約時速40公里，且查無其他積極證據足認告
    訴人有何超速之情形，此部分尚難以被告之指述逕以認定，
    且告訴人確因本件車禍受有上開傷害，亦經本院函詢告訴人
    車禍後就醫之阮綜合醫院，經該院答覆稱告訴人「於93 年9
    月27日因車禍外傷至本院門診求治，經醫師檢查發現其左踝
    扭挫傷、右膝扭傷」，有該院94年9 月30日阮醫教字第
    0940000476號函1 份在卷可查，告訴人因本件車禍而受有上
    開傷害應屬事實；從而，本件罪證明確，被告犯行堪以認定
    。
三、核被告乙○○所為，係犯刑法第284 條第1 項前段之過失傷
    害罪。被告於肇事後仍停留於案發現場，並於有偵查犯罪權
    限之機關及公務員發覺其犯罪前，主動向負責處理之員警自
    承其因駕車發生前揭車禍，進而接受裁判等情，業有上開高
    雄市政府警察局交通大隊道路交通事故談話記錄表之記載甚
    明，是被告此舉當認合於自首之要件，應依刑法第62條前段
    之規定，減輕其刑。
四、原審予以論罪科刑，固非無見。惟按，（1）原 審認被告有
    占用來車道搶先左轉之過失，惟查一般左轉之車輛本即會占
    用來車道之動線，固道路交通安全規則第102 條第1 項第4
    款所規定之不得占用來車道搶先左轉，係指左轉之車輛尚未
    行至交岔路口之中心處即提前切入對向來車道內，致侵害來
    對向來車之路權而言，如僅係在左轉時未避讓直行車，應屬
    道路交通安全規則第102 條第1 項第6 款規定轉彎車應讓直
    行車先行之問題，本件地點係在中山三路南下慢車道延伸至
    中山三路與復興三路交岔路口內，且尚未至復興三路中心分
    向線之延伸線處，有上開肇事現場圖1 紙在卷可查，顯示被
    告之車輛在左轉前應有行至交岔路之中心處，且本件告訴人
    於警訊時亦未指訴被告有占用南下來車道搶先左轉之情形，
    尚難逕認被告有占用來車道搶先左轉之過失，原審認定被告
    有未行至交岔路口中心處，占用來車道搶先左轉之過失尚有
    未洽；（2）對 於未發覺之罪自首而受裁判者，減輕其刑，
    刑法第62條前段定有明文，又此為依法必予減輕之規定，法
    院尚無自由裁量之權，原審對此被告自首之行為漏未認定，
    自有不當；被告猶以上開以告訴人車速過快對於車禍之發生
    亦有過失及告訴人傷勢非重等詞，提起本件上訴請求撤銷改
    判雖無理由，惟原判決既有上開可議之處，自應由本院予以
    撤銷改判。審酌被告前無犯罪之前科紀錄，有其台灣高等法
    院被告前案紀錄表1 份在卷可查，平日素行良好，其過失程
    度尚非重大，告訴人所受之傷害情形，及犯後尚能坦認部分
    犯行態度尚可等一切情狀，量處如主文所示之刑，並諭知易
    科罰金之折算標準。
據上論斷，應依刑事訴訟法第455 條之1 第1 項、第3 項、第36
9 條第1 項前段、第364 條、第299 條第1 項前段，刑法第284
條第1 項前段、第62條前段、第41條第1 項前段，罰金罰鍰提高
標準條例第1 條前段、第2 條，判決如主文。
中　　華　　民　　國　　94　　年　　11　　月　　7　　日
                  交通法庭    審判長法　官  李嘉興
                                    法  官  楊筑婷
                                    法  官  林俊寬
以上證明與原本無異。
不得上訴。
中　　華　　民　　國　　94　　年　　11　　月　　7　　日
                                    書記官  蔡淑貞
附錄法條：
中華民國刑法第284條
(過失傷害罪)
因過失傷害人者，處6 月以下有期徒刑、拘役或500 元以下罰金
，致重傷者，處1 年以下有期徒刑、拘役或500 元以下罰金。
從事業務之人，因業務上之過失傷害人者，處1 年以下有期徒刑
、拘役或1 千元以下罰金，致重傷者，處3 年以下有期徒刑、拘
役或2 千元以下罰金。
